【裁判字號】    97,訴,2074
【裁判日期】    970826
【裁判案由】    違反毒品危害防制條例
【裁判全文】
臺灣彰化地方法院刑事判決              97年度訴字第2074號
公  訴  人  臺灣彰化地方法院檢察署檢察官
被      告  甲○○
                      號
                    現另案羈押在臺灣彰化看守所
上列被告因違反毒品危害防制條例案件，經檢察官提起公訴（九
十七年度毒偵字第二四二六號），本院依簡式審判程序判決如下
：
    主  文
甲○○施用第一級毒品，累犯，處有期徒刑壹年，扣案之注射針
筒壹支沒收。
    事  實
一、甲○○前因自民國九十三年一月某日起至九十四年六月十日
    止施用第一級毒品，及自九十三年十一月十九日起至九十四
    年二月六日止施用第二級毒品案件，經臺灣高等法院臺中分
    院以九十四年度上訴字第一六八六號分別判處有期徒刑一年
    四月、八月，應執行有期徒刑一年十月確定，嗣經送監執行
    ，於九十六年二月十七日因縮短刑期假釋出監付保護管束，
    於假釋期間，復因違反保護管束應遵守事項情節重大，經撤
    銷假釋，惟因中華民國九十六年罪犯減刑條例於九十六年七
    月十六日施行，上開施用第一級毒品、第二級毒品案件，經
    臺灣高等法院臺中分院於九十六年九月二十九日以九十六年
    度聲減字第三○六一號裁定分別減為有期徒刑八月、四月，
    應執行有期徒刑十一月確定，因減刑前已執行之刑期超過減
    刑後之刑期，而無庸再執行殘刑，應以九十六年七月十六日
    上開減刑條例施行日為執行完畢日。另因施用第一級毒品案
    件，經本院以九十年度訴緝字第五○號裁定送觀察、勒戒後
    ，認無繼續施用毒品之傾向，於九十年十二月十四日執行完
    畢，並經本院以九十年度訴緝字第五○號為免刑判決確定。
    詎甲○○仍不知悔改，復基於施用第一級毒品海洛因之犯意
    ，於九十七年五月三十一日上午十時許，在彰化縣社頭鄉○
    ○路七六○巷三四弄一號二樓房屋內，以將第一級毒品海洛
    因粉末置入注射針筒內加水後，再以針筒注射手臂血管之方
    式，施用第一級毒品海洛因一次。嗣於九十七年六月二日下
    午五時四十分許，因另案通緝，為警在上開房屋內逮捕而當
    場查獲，並扣得其所有、供自己施用第一級毒品海洛因所用
    之注射針筒一支，始悉上情。
二、案經彰化縣警察局田中分局報告臺灣彰化地方法院檢察署檢
    察官偵查起訴。
    理  由
一、按除被告所犯為死刑、無期徒刑、最輕本刑為三年以上有期
    徒刑之罪或高等法院管轄第一審案件者外，於刑事訴訟法第
    二百七十三條第一項程序進行中，被告先就被訴事實為有罪
    之陳述時，審判長得告知被告簡式審判程序之旨，並聽取當
    事人、代理人、辯護人及輔佐人之意見後，裁定進行簡式審
    判程序；除簡式審判程序、簡易程序及第三百七十六條第一
    款、第二款所列之罪之案件外，第一審應行合議審判；刑事
    訴訟法第二百七十三條之一第一項、第二百八十四條之一分
    別定有明文。本件被告甲○○所犯係死刑、無期徒刑、最輕
    本刑為三年以上有期徒刑或高等法院管轄第一審案件以外之
    罪，且於本院行準備程序時就被訴事實為有罪之陳述，經受
    命法官告知簡式審判程序之旨，並聽取公訴人、被告之意見
    後，本院合議庭認無不得或不宜改依簡式審判程序進行之處
    ，經評議結果，裁定改由受命法官獨任行簡式審判程序，合
    先敘明。
二、訊據被告甲○○對於上開施用第一級毒品海洛因之犯行坦承
    不諱，且其於九十七年六月二日為警查獲後，經警採其尿液
    送驗，結果呈嗎啡陽性反應，此有尿液代號與真實姓名對照
    單、詮昕科技股份有限公司濫用藥物尿液檢驗報告各一紙在
    卷可稽，復有注射針筒一支扣案為憑，足徵被告之自白確與
    事實相符。另按毒品危害防制條例於九十二年七月九日修正
    公布，自九十三年一月九日施行，其中第二十條、第二十三
    條將施用毒品之刑事處遇程序，區分為「初犯」及「五年內
    再犯」、「五年後再犯」。依其立法理由之說明：「初犯」
    ，經觀察、勒戒或強制戒治後，應為不起訴處分或不付審理
    之裁定；經觀察、勒戒或強制戒治執行完畢釋放後，「五年
    內再犯」者，因其再犯率甚高，原實施之觀察、勒戒及強制
    戒治既已無法收其實效，爰依法追訴或裁定交付審理。至於
    經觀察、勒戒或強制戒治執行完畢釋放後，「五年後再犯」
    者，前所實施之觀察、勒戒或強制戒治已足以遮斷其施用毒
    品之毒癮，為期自新及協助其斷除毒癮，仍適用「初犯」規
    定，先經觀察、勒戒或強制戒治之程序。從而依修正後之規
    定，僅限於「初犯」及「五年後再犯」二種情形，始應先經
    觀察、勒戒或強制戒治程序。倘被告於五年內已再犯，經依
    法追訴處罰，縱其第三次（或第三次以上）再度施用毒品之
    時間，在初犯經觀察、勒戒或強制戒治執行完畢釋放五年以
    後，已不合於「五年後再犯」之規定，且因已於「五年內再
    犯」，顯見其再犯率甚高，原實施觀察、勒戒或強制戒治，
    已無法收其實效，即應依該條例第十條處罰。（最高法院九
    十五年度第七次刑事庭會議決議第二點參照）。本件被告前
    因施用毒品，經觀察、勒戒後，於九十年十二月十四日執行
    完畢，又於五年內之九十三年一月某日起至九十四年六月十
    日止施用第一級毒品，及自九十三年十一月十九日起至九十
    四年二月六日止施用第二級毒品，經臺灣高等法院臺中分院
    以九十四年度上訴字第一六八六號分別判處有期徒刑一年四
    月、八月，應執行有期徒刑一年十月確定，有臺灣彰化地方
    法院檢察署刑案資料查註紀錄表及臺灣高等法院被告前案紀
    錄表各一份在卷可考，則其再犯本件施用第一級毒品犯行，
    按諸前揭說明，自無毒品危害防制條例第二十條第三項規定
    之適用，而應按同條例第二十三條第二項規定，依法論科。
    本件事證明確，被告施用第一級毒品海洛因之犯行，應堪認
    定。
三、核被告所為，係犯毒品危害防制條例第十條第一項之施用第
    一級毒品罪。被告為施用第一級毒品，而持有該級毒品，其
    持有之低度行為，應為施用之高度行為所吸收，不另論罪。
    又被告前因施用第一級毒品、第二級毒品案件，經臺灣高等
    法院臺中分院以九十四年度上訴字第一六八六號分別判處有
    期徒刑一年四月、八月，應執行有期徒刑一年十月確定，嗣
    經送監執行，於九十六年二月十七日因縮短刑期假釋出監付
    保護管束，於假釋期間，復因違反保護管束應遵守事項情節
    重大，經撤銷假釋，惟因中華民國九十六年罪犯減刑條例於
    九十六年七月十六日施行，上開施用第一級毒品、第二級毒
    品案件，經臺灣高等法院臺中分院於九十六年九月二十九日
    以九十六年度聲減字第三○六一號裁定分別減為有期徒刑八
    月、四月，應執行有期徒刑十一月確定，因減刑前已執行之
    刑期超過減刑後之刑期，而無庸再執行殘刑，應以九十六年
    七月十六日上開減刑條例施行日為執行完畢日等情，此有臺
    灣彰化地方法院檢察署刑案資料查註紀錄表及臺灣高等法院
    被告前案紀錄表各一份在卷可稽，其於受有期徒刑執行完畢
    後，五年以內故意再犯本件有期徒刑以上之罪，為累犯，應
    依刑法第四十七條第一項規定，加重其刑。爰審酌被告曾因
    施用毒品經送觀察、勒戒後，仍未能戒斷，再犯本案之罪，
    顯然未能善體國家設置觀察、勒戒機構，協助毒品施用者戒
    除毒癮之良法美意，及其犯罪之動機、目的、品行、智識程
    度、所生危害，暨犯罪後坦承犯行，態度尚屬良好等一切情
    狀，量處如主文所示之刑。扣案之注射針筒一支，係被告所
    有、供其施用第一級毒品海洛因所用之物，此經被告供陳明
    確，應依刑法第三十八條第一項第二款規定，宣告沒收。
據上論斷，應依刑事訴訟法第二百七十三條之一第一項、第二百
九十九條第一項前段，毒品危害防制條例第十條第一項，刑法第
十一條前段、第四十七條第一項、第三十八條第一項第二款，判
決如主文。
本案經檢察官蔡明達到庭執行職務。
中    華    民    國    97    年    8    月    26     日
                      刑事第六庭     法  官  鄭舜元
以上正本證明與原本無異。
如不服本判決，應於判決送達後10日內，向本院提出上訴書狀，
上訴書狀應「敘述具體上訴理由」，並按他造當事人之人數附繕
本。「切勿逕送上級法院」。
中    華    民    國    97    年    8     月    26    日
                                      書記官  陳秀香
附錄：論罪科刑法條：
毒品危害防制條例第十條：
施用第一級毒品者，處六月以上五年以下有期徒刑。
施用第二級毒品者，處三年以下有期徒刑。


司法院資訊處製作；財團法人民間司法改革基金會備份。
